【裁判字號】    89,易,350
【裁判日期】    890328
【裁判案由】    竊盜等
【裁判全文】
臺灣臺北地方法院刑事判決                          八十九年度易字第三五０號
    公  訴  人  臺灣臺北地方法院檢察署檢察官
    被      告  甲○○
右列被告因竊盜等案件，經檢察官聲請簡易判決處刑（八十八年度偵字第二六三七六
號），經本院新店簡易庭認為宜適用通常訴訟程序審判，而移由本院審理，本院判決
如左：
    主  文
甲○○竊盜，處有期徒刑肆月。
    事  實
一、甲○○於民國八十八年十一月二十六日上午七時許，在位於台北縣新店市○○路
    、安德路口之早餐店用餐時，於店內桌上發現林蓓茹遺失之鑰匙一支，竟意圖為
    自己不法之所有，而將該鑰匙侵占入己，並尾隨林蓓茹返家而查悉林女之住處。
    嗣於八十八年十二月二日上午八時四十分許，甲○○利用林蓓茹外出之機會，以
    前開鑰匙開啟大門之方式，侵入林蓓茹位於台北縣新店市○○路二段二０六巷十
    號二樓之住處（侵入住宅部分未經告訴），徒手竊取行動電話兩支、黃金項鍊墜
    子乙條、鍍銀項鍊墜子兩條、現金硬幣新台幣（下同）一百十三元、力霸百貨公
    司提貨券兩張（價值二千二百二十元）等財物，得手後據為己有。迨八十八年十
    二月二日上午九時五十分許，在台北縣新店市○○路一０二號空地旁，為警臨檢
    盤查，而當場查獲。
二、案經台北縣警察局新店分局報請臺灣臺北地方法院檢察署檢察官聲請簡易判決處
    刑，經本院新店簡易庭認為宜適用通常訴訟程審判，呈請移由本院審理。
    理  由
一、訊據被告甲○○於本院審理時矢口否認前揭竊盜犯行，並辯稱：八十八年十二月
    二日當天伊在新店市看到二個人爬牆，有丟一個布製的背包下來，伊只是順手將
    之撿起來，並將包包打開沒多久，警方就來了，伊並沒到過被害人家裡，亦沒有
    撿到鑰匙。警訊時因為身體很難過，沒看清楚警訊筆錄就簽名云云。惟查：右揭
    事實，業據被告甲○○於警訊時及偵查中供承不諱，而被告甲○○於本院審理時
    亦供承偵訊中所言均實在，當天伊神智很清楚等語（見本院八十九年三月十四日
    訊問筆錄），經核亦與被害人林蓓茹於警訊時指訴之情節及於本院審理時到庭結
    證之情節相符（見偵查卷第八頁至第九頁、第十二頁及本院八十九年二月二十二
    日訊問筆錄），並有贓物認領保管單附卷可稽（附偵查卷第十三頁）。被告於本
    院審理時雖翻異前詞否認犯行，並辯稱：伊是看到到二個成年男人將一個布製背
    包丟掉，伊乃順手將之撿起來，起訴書所載物品均在包包裡云云，惟查，被告甲
    ○○於八十八年十二月二日上午九時五十分許被警查獲時，自其所持手提袋內僅
    查獲行動電話兩支、黃金項鍊墜子乙條、鍍銀項鍊墜子兩條、現金硬幣一百十三
    元及力霸百貨公司提貨券兩張等財物（見偵查卷第五頁），顯見被害人林蓓茹所
    遺失之鑰匙應係自被告所持手提袋外之身上所取出，則倘果如被告所言，伊係拾
    獲他人所丟棄的布背包，而前開失竊物品連同鑰匙在內原本均係置於布背包內，
    則何以其於拾獲布背包後，竟單獨將不值錢之鑰匙自布背包中取出置於身上，且
    於經警臨檢查獲後，於警偵訊中始終未曾言及拾獲布背包之情節，亦未陳明手提
    袋非其所有之事，其所辯顯與常情有違。再者，被害人林蓓茹於警訊時供稱：伊
    於民國八十八年十二月二日早上九時返回新店市○○路○段二０六巷十號二樓住
    家內時，發現家裡被翻箱倒櫃，而且大門未鎖等語（見偵查卷第八頁正反面），
    復於本院審理時證稱：門窗均未被破壞等語（見本院前揭訊問筆錄），顯見竊賊
    應係以林蓓茹遺失之鑰匙開啟大門入內行竊無訛，而依被告前揭辯詞，林蓓茹遺
    失之鑰匙既係置於布背包中，而該布背包係由二名正在爬牆之成年男子所丟擲，
    顯見該丟擲布背包之二名成年男子原即持有被害人林蓓茹住處大門鑰匙，則何以
    該二名成年男子竟須翻牆出入被害人林蓓茹住處？亦與經驗法則有悖，顯見其所
    辯應係事後杜撰而圖卸刑責之詞，洵不足採。本件事證已臻明確，被告犯行堪予
    認定。
三、核被告所為，係犯刑法第三百三十七條之侵占遺失物罪及同法第三百二十條第一
    項之竊盜罪。被告所犯上開二罪間，具有方法結果之牽連關係，應從較重之竊盜
    罪處斷。爰審酌被告之犯罪動機係因為胃痛，惟其未辦理健保，亦沒錢就醫，始
    為本次竊盜犯行，及其素行、犯罪目的、手段、對被害人所生之危害，暨其於犯
    罪後業已向被害人林蓓茹道歉，而被害人林蓓茹亦表示原諒被告等一切情狀（參
    見本院八十九年二月二十二日訊問筆錄），量處如主文所示之刑。
四、公訴意旨另以：被告甲○○以前開拾獲之鑰匙，侵入林蓓茹之住宅行竊財物，因
    認其另涉犯刑法第三百零六條第一項之無故侵入住宅罪嫌云云。惟按，告訴乃論
    之罪，未經告訴者，應諭知不受理之判決，刑事訴訟法第三百零三條第三款定有
    明文。經查，被害人林蓓茹於警訊時及偵查中均未就被告涉犯無故侵入住宅罪嫌
    部分以言詞或書面向司法警察或檢察官表示訴追之意思，尚難認其就被告無故侵
    入其住宅部分業已提出合法告訴，則依前開規定，本應就此部分為不受理判決之
    諭知，惟公訴人認此部份與前開業經本院論罪科刑部分，具有方法結果之牽連關
    係，而為裁判上之一罪，故就此部分爰不另為不受理判決之諭知，併此敘明。
據上論結，應依刑事訴訟法第四百五十二條、二百九十九條第一項前段，刑法第三百
二十條第一項、第三百三十七條、第五十五條，罰金罰緩提高標準條例第一條前段，
判決如主文。
本案經檢察官劉承武到庭執行職務
中      華      民      國    八十九    年      三      月    二十八    日
                                     臺灣臺北地方法院刑事第六庭
                                         法  官  林  欣  蓉
右正本證明與原本無異
如不服本判決應於送達後十日內向本院提出上訴狀
                                         書記官  吳  文  雄
中      華      民      國      八十九      年      三    月   三十     日
附錄本案論罪科刑法條全文
刑法第三百二十條
意圖為自己或第三人不法之所有，而竊取他人之動產者，為竊盜罪，處五年以下有期
徒刑、拘役或五百元以下罰金。
意圖為自己或第三人不法利益，而竊佔他人之不動產者，依前項之規定處斷。
前二項之未遂犯罰之。
刑法第三百三十七條
意圖為自己或第三人不法之所有，而侵占遺失物、漂流物或其他離本人所持有之物者
，處五百元以下罰金。


司法院資訊處製作；財團法人民間司法改革基金會備份。
